【裁判字號】    95,再易,182
【裁判日期】    951229
【裁判案由】    土地所有權移轉登記
【裁判全文】
臺灣高等法院民事裁定                 95年度再易字第182號
再審原告    Ａ○○
再審被告    宇○○
            申○○
            庚○○
            辛○○
            己○○
            Ｃ○○
            Ｋ○○○
            Ｉ○○
            Ｄ○○
            Ｇ○○
            未○○
            Ｈ○○
            Ｅ○○
            Ｊ○○
            玄○○
            黃○○
            戌○○
            張美珍即張予綾）.
            丑○○
            亥○○
            酉○
            巳○
            子○○
            卯○○
                      巷10號.
            辰○○
            地○○
                      37號4.
            寅○○
            癸○○
            張木材
            宙○○
            壬○○
            甲○○○
            午○○
            Ｂ○○○
            丙○○即張春之承.
            戊○○即張春之承.
            天○○即張春之承.
            乙○○即張春之承.
            丁○○○即張貴粧.
                      之4
            Ｆ○○
上列當事人間請求土地所有權移轉登記事件，再審原告對於中華
民國95年10月18日本院95年度字再易字第98號確定判決，提起再
審，本院裁定如下：
    主    文
再審之訴駁回。
再審訴訟費用由再審原告負擔。
    理    由
一、按再審之訴不合法者，法院應以裁定駁回之；再審之訴，應
    於30日之不變期間內提起；其期間自判決確定時起算，判決
    於送達前確定者，自送達時起算；其再審之理由發生或知悉
    在後者，均自知悉時起算。不得上訴之判決，於宣示時確定
    ，不宣示者，於公告時確定。民事訴訟法第502條、第500條
    第1、2項、第398條第2項分別定有明文。次按提起再審之訴
    ，關於遵守再審不變期間之證據，應以訴狀表明，提出於管
    轄法院為之，民事訴訟法第501條第1項第4款亦定有明文，
    是「提起再審之訴之原告，如主張其再審理由知悉在後者，
    應就所主張之事實負舉證之責任」（最高法院30年抗字第
    443號判例意旨參照）、「當事人以有同法第496條第1項第1
    款適用法規顯有錯誤之情形提起再審之訴，應認此項理由於
    裁判送達時當事人即可知悉，故計算是否逾30日之不變期間
    ，應自裁判確定時起算，無同法第500條第2項但書再審理由
    知悉在後之適用」（最高法院70年台再字第212號判例意旨
    參照）。
二、經查，本院95年度再易字第98號原確定判決係不得上訴之事
    件且未經宣示判決，故以公告時即民國95年10月19日即告確
    定，且原確定判決書已於95年11月1日送達再審原告，此有
    本院民事裁判主文公告證書、送達證書在卷可稽（見本院95
    年度再易字第98號卷第22、27頁）。是再審期間自送達翌日
    即95年11月2日起算，扣除在途期間4日（抗告人住所在基隆
    市），算至95年12月5日即已屆滿。乃再審原告遲至95年12
    月18日始行提起再審，有民事再審狀之收文戳章在卷可稽（
    見本院卷第1頁），顯已逾30日之再審不變期間。
三、又再審意旨另請求廢棄本院95年度再易字第68號確定判決、
    94 年度再易字第24號確定判決、93年度上易字第340號確定
    判決。惟查，本院93年度上易字第340號判決係不得上訴之
    事件，於94年1月12日宣示判決即告確定，該判決書並於94
    年1月21日送達再審原告，嗣再審原告以該確定判決有民事
    訴訟法第496條第1項、第497條之再審事由，先後向本院提
    起2次再審，已由本院分別於94年4月28日以94年度再易字第
    24號判決、95年6月20日以95年度再易字第68號判決駁回再
    審之訴確定，並分別於94年5月11日、95年6月30日送達再審
    原告，此有各送達證書在卷可稽。本件再審原告遲至95年12
    月18日併行提起再審之訴，此部分亦已逾30日之再審不變期
    間。
四、再審原告雖主張：其經多位律師解釋本院95年度字再易字第
    98號確定判決法律問題，始知悉本件有民事訴訟法第496 條
    第1項第1款、第497條之再審事由，在此之前，其不確知有
    上開再審事由，故於30日不變期間內提起本件再審之訴，並
    無違誤等語。然再審原告主張其知悉再審理由在後，惟非但
    未就其知悉在後之利己事實，提出具體證據，以實其說，僅
    空言陳稱係經多位律師解釋本件法律問題，始知悉有上開再
    審事由等語，顯無足採信。遑論民事訴訟法第496條第1項第
    1款規定所謂「適用法規顯有錯誤」，係指確定判決顯然違
    背法規或現尚有效之解釋、判例而言，故當事人自收受判決
    正本之送達時，對於判決有無適用法規顯然錯誤之情形，即
    可知悉，至於當事人本人對於法規之瞭解程度如何，並不影
    響再審不變期間之起算。依上開說明，本件並無民事訴訟法
    第500條第2項但書所定再審理由知悉在後之情形，參照首揭
    說明，再審原告未遵守再審不變期間，其提起再審，應予駁
    回。
五、據上論結，本件再審之訴為不合法，爰裁定如主文。
中    華    民    國    95    年    12    月    29    日
                    民事第10庭
                        審判長法  官  阮富枝
                              法  官  黃豐澤
                              法  官  陳財旺
正本係照原本作成。
本裁定不得抗告。
中    華    民    國    96    年    1     月    3     日
                              書記官  鄭淑昀


司法院資訊處製作；財團法人民間司法改革基金會備份。
